【裁判字號】    88,交訴,271
【裁判日期】    890127
【裁判案由】    過失致死
【裁判全文】
臺灣臺南地方法院刑事判決                        八十八年度交訴字第二七一號
    公  訴  人  臺灣台南地方法院檢察署檢察官
    被      告  甲○○
右列被告因過失致死等案件，經檢察官提起公訴（八十八年度偵字第一二０三五號、
八十八年度營偵字第一四九四號)，本院判決如左：
    主  文
甲○○從事業務之人，因業務上之過失致人於死，處有期徒刑壹年肆月。緩刑肆年。
    事  實
一、甲○○平日以駕駛車輛載髮飾至各地設攤位販賣為業，以駕駛車量為其附隨業
    務之人，於民國（下同）八十八年九月一日下午十三時許，駕駛已報廢未懸掛車
    牌之紅色箱型車，搭載配偶劉月霞及髮飾，欲至台南縣永康市大灣地區設攤位
    ，沿臺南縣左鎮鄉臺二十線，由左鎮鄉往新化鎮方向行駛，行抵佐鎮鄉光和村台
    二十線二二公里五百公尺處，原應注意報廢車輛因機件老舊又未定期檢查不得駕
    駛上路，汽車行車彎道時減速慢行，並隨時作停車之準備，且應隨時注意車前狀
    況，隨時採取必要安全措施，而依當時情形又無不能注意之情事，竟疏未注意及
    此，行經該處前約一百公尺之右轉彎地點時，仍貿然以時速五、六十公里之高速
    駕駛上開報廢車輛行駛在內線車道上，因操控不良，致其箱型車經過彎道後，即
    車身即向左偏，並以左側前後車輪行駛而衝入對向車道，適對向正好有乙○○騎
    駛ＵＷＬ─七六五號機車搭載配偶楊郭珠換欲回左鎮鄉娘家而行抵該處，遭甲○
    ○車輛正面衝撞，乙○○所騎機車被撞後彈入內側車道內人車倒地，甲○○所駕
    箱型車則撞向左側白色邊牆，乙○○因而受有右肱骨骨幹骨折、右側遠端橈骨骨
    折、右側脛骨近端撕裂性骨折之傷害，其妻楊郭珠換則受有頭部外傷併腦水腫等
    傷害，經雙雙送醫，楊郭珠換仍因多發性損傷合併出血，頭胸及右手右腿挫傷合
    併骨折及氣血胸，延至八十八年九月九日十一時許不治死亡。
二、案經乙○○訴由台灣台南地方法院檢察署檢察官偵查起訴。
    理  由
一、訊據被告甲○○對伊於右揭時地駕車肇事之事實，自警訊以迄偵審均供認不諱，
    核與乙○○指訴之情節相符，並有道路交通事故調查報告表（一）、（二）各一
    紙，相片十七幀附卷足資佐證。又被害人楊郭珠換確因本件車禍造成多發性損傷
    合併內出血，延至八十八年九月九日十一時許死亡；告訴人乙○○受有右肱骨骨
    幹骨折、右側遠端橈骨骨折、右側脛骨近端撕裂性骨折之傷害，亦各有台灣台南
    地方法院檢察署檢察官督同法醫師相驗明確，掣有相驗屍體證明書、驗斷書及勘
    驗筆錄及診斷證明書等在卷足憑。被告雖另辯稱：車禍之發生係因有一輛不明白
    色自小客車在肇事地點不當超車，伊立即踩煞車，造成伊車輛翻覆始會發生車禍
    等語。惟按汽車行經彎道時，應減速慢行，作隨時停車之準備，並應注意車前狀
    況，隨時採取必要之安全措施，道路交通安全規則第九十三條第一項第四款、第
    九十四條第三項分別定有明文，被告既係以駕駛箱型車為其附隨業務之人，對上
    開規定自不得諉為不知，而依肇事當時係晴天、白畫，道路為柏油路面，標線清
    晰等情況，並無不能注意之情事。然本件車禍之發生，被告係自左鎮鄉○○○鎮
    路線行駛，在肇事地點之前有一右轉彎道，此有現場照片足證，被告所駕又係箱
    型車，其車子重心較之一般小客車為高，乃被告竟未減速慢行，作隨時停車之準
    備，貿然以時速五、六十公里之速度通過該彎道，因車子重心過高，加上離心力
    之物理作用，其箱型車自因離心力之作用而偏左駛入對向車道，此核與目擊車禍
    發生過程之鄭清東在警訊所陳：「我見到對向車道有乙部紅色箱型車，未懸掛車
    牌，車速極快，過一個轉彎，可能因為車上載有重物，加上車速太快，造成車身
    左傾，以左邊前後二輪行駛，然後衝入我行駛的車道，撞上我前方機車．．．」
    等情相符，足認本件車禍確係因被告行經肇事地點前之彎道時，未減速慢行，貿
    然以時速五、六十公里之速度通過該彎道，因離心力作用，造成車身左傾並衝入
    對向車道所造成，是究竟有無另輛白色自小客車存在，並無影響本件車禍之發生
    ，被告上揭所辯，無非係圖輕免其罪責之舉，委不足採。本件車禍確係因被告未
    注意上開規定，駕車行經彎道後，未減速慢行，失控侵入來車道所造成，以致肇
    事，被告之行為自有過失甚明，且應負肇事全部責任，況本件經過台灣省台南區
    車輛行車事故鑑定委員會鑑定結果，亦同此認定，有該會八十八年十二月十日南
    鑑字第八八一三二五號鑑定書在卷可稽，益徵被告確有過失。又其過失行為與被
    害人楊郭珠換之死亡及告訴人乙○○所受傷害間均有因果關係，是本件案證已臻
    明確，被告過失之犯行，洵堪認定。
二、查被告甲○○係從事以駕駛箱型車載髮飾至各地設地攤販賣為業，駕駛車輛為
    其附隨業務，應認其為從事駕駛業務之人，其因業務上之過失致被害人楊郭珠換
    死亡，核其所為，係犯刑法第二百七十六條第二項之業務過失致死罪。爰審酌被
    告之品行、應負全部過失責任之程度、造成被害人死亡之結果、其因本件車禍，
    本人及其配偶亦均受有傷害、肇事後已與被害人家屬達成民事上之和解，獲得被
    害人家屬原諒及其他一切情狀，量處有期徒刑一年四月，以資懲儆。又查被告雖
    曾於七十七年間因侵占犯行，經判處有期徒刑四月確定，然已於七十七年十一月
    七日執行完畢，至今已逾五年未曾另受有期徒刑以上刑之宣告，有本院被告全國
    前案紀錄表一紙在卷可稽，其因一時疏忽肇事，事後態度良好，且已與被害人家
    屬達成和解並表明願給被告緩刑機會，被告經此教訓，當能知所警惕，信無再犯
    之虞，況被告與被害人所達成之民事和解，其賠償之金額雖高達新台幣一百五十
    萬元，然係以每個月二萬元分期付款，此每月二萬元之金額仍有待被告按期給付
    ，苟被告入監服刑，被害人家屬恐將受有無從求償之危險，本院因認對被告所所
    宣告之刑以暫不執行為適當，爰併宣告緩刑四年，用昭自新，並觀後效。
三、關於被告因過失行為，造成告訴人乙○○傷害部分，公訴人認被告另涉有刑法第
    二百八十四條第二項犯行，惟被告另涉此業務過失傷害之犯行，業經告訴人當庭
    表明請求撤回告訴，因公訴人認此部分與前揭所犯業務過失致死犯行間係屬一行
    為觸犯數罪名之裁判上一罪關係，自不必另為不受理之諭知，附此敘明。
據上論斷應依刑事訴訟法第二百九十九條第一項前段，刑法第二百七十六條第二項，
，第七十四條第二款，罰金罰鍰提高標準條例第一條前段，判決如主文。
本案經檢察官柯怡伶到庭執行職務。
中    華    民    國      八十八      年      一      月    二十七      日
                                臺灣臺南地方法院交通法庭
                                    法  官
附錄本案論罪科刑法條全文
刑法第二百七十六條第二項：
從事業務之人，因業務上之過失犯前項之罪者，處五年以下有期徒刑或拘役，得併科
三千元以下罰金。


司法院資訊處製作；財團法人民間司法改革基金會備份。
